【裁判字號】    91,交訴,124
【裁判日期】    920402
【裁判案由】    過失致死等
【裁判全文】
臺灣彰化地方法院刑事判決                        九十一年度交訴字第一二四號
    公  訴  人  臺灣彰化地方法院檢察署檢察官
    被      告  戊○○
    選任辯護人  林見軍律師
                魏其村律師
右列被告因過失致死等案件，經檢察官提起公訴（九十一年度偵字第一八七一號），
本院判決如左：
    主  文
戊○○因過失致人於死，處有期徒刑陸月，如易科罰金，以佰元折算壹日。
    事  實
一、戊○○於民國九十一年一月二十六日下午，駕駛車牌號碼ＯＪ─六一三八號自用
    小客車附載胞弟劉嘉倫及友人丙○○、黃彥濱，沿彰化縣秀水鄉○○村○○路由
    東往西方向（即花壇往秀水方向，起訴書誤認為由西往東方向）行駛，於同日十
    六時四十分許，途經該路段二二之九號前時，本應注意汽車行駛時，駕駛人應隨
    時注意車前狀況，並隨時採取必要之安全措施，且應注意汽車行車速度應依標誌
    之規定，遵守該路段限速為六十公里之規定，而依當時天候晴、日間自然光線、
    路面乾燥無缺陷且視距良好無障礙物，並無不能注意之情事，竟疏未注意貿然以
    時速八、九十公里超速行駛，適有陳仕賢酒後（血中酒精濃度二一０．七一ｍｇ
    ／ｄｌ，相當於呼氣酒精濃度一．００ｍｇ／ｄｌ）駕駛車牌號碼ＭＶ─五九三
    二號自用小客車附載李坤男、庚○○，沿同路段對向駛來（即秀水往花壇方向，
    起訴書誤認花壇往秀水方向），亦未在遵行車道內行駛，在劃有行車分向線之路
    段，駛越來向車道，雙方因而避煞不及，戊○○所駕前開車輛車頭左前方與陳仕
    賢所駕車輛車頭迎面撞擊，造成陳仕賢所駕車輛翻覆，陳仕賢因此當場死亡，李
    坤男則因顱內出血，經送醫急救後，延至翌日（即同年月二十七日）上午十時十
    分許不治死亡，而庚○○則受有頭部外傷併輕度腦震盪、臉部撕裂傷、右側肱骨
    骨折、右側第二肋骨骨折及胸部挫傷併右側氣胸等傷害。
二、案經陳仕賢之兄乙○○、李坤男之兄甲○○及庚○○訴由臺灣彰化地方法院檢察
    署檢察官偵查起訴。
    理  由
一、訊據被告戊○○固不否認有於右揭時、地，以時速八、九十公里之速度，駕駛Ｏ
    Ｊ─六一三八號自小客車，與被害人陳仕賢所駕車牌號碼ＭＶ─五九三二號自用
    小客車發生車禍肇事，造成被害人陳仕賢、李坤男死亡及庚○○受傷之事實，惟
    矢口否認有何過失致人於死等犯行，辯稱：伊行車方向乃由東往西行駛，係被害
    人陳仕賢酒後駕車且侵入對向車道始造成本件車禍，伊僅超速並無過失云云。經
    查：(一)被害人陳仕賢、李坤男均因本件車禍事故受傷，被害人陳仕賢當場死亡，
    被害人李坤男則於送醫急救後，延至九十一年一月二十七日十時十分許不治死亡
    乙節，業據臺灣彰化地方法院檢察署檢察官督同檢驗員相驗屬實，有勘驗筆錄、
    相驗屍體證明書及驗斷書等附卷可憑。而被害人庚○○因本件車禍受傷，亦有秀
    傳紀念醫院診斷證明書（影本）一件在卷可考。是被告戊○○駕駛上開車輛發生
    車輛肇事致被害人陳仕賢、李坤男死亡及庚○○受傷，應已明確。(二)按行車速度
    應依標誌之規定，且汽車行駛時，駕駛人應注意車前狀況，並隨時採取必要安全
    措施，道路交通安全規則第九十三條第一項第一款、第九十四條第三項定有明文
    。又汽車司機有隨時警戒前方，預防危險發生之義務（最高法院三十八年臺上字
    第十六號判例參照）。查該路段限速為時速六十公里，且本案車禍發生時天候晴
    、日間自然光線、路面乾燥無缺陷且視距良好無障礙物，有卷附道路交通事故調
    查報告表及現場照片等件可稽。被告當時並無不能注意之情事，詎其應注意，並
    能注意，卻疏未注意，貿然以八、九十公里之速度超速行駛，致剎車不及而肇事
    ，其對本件車禍之發生應有過失之事實已明，本件經送國立交通大學鑑定結果，
    亦認被告戊○○駕駛上開車輛有超速違規行駛（參卷附國立交通大學行車事故鑑
    定意見書）。(三)又有關本件被告戊○○與被害人陳仕賢之行車方向乙節，查(1)被
    告戊○○迭於警詢、偵查及本院調查、審理時堅稱：係沿番花路由東向西方向，
    要從花壇往秀水、鹿港方向，要載送同事黃彥濱返家等語，且於本院調查中供稱
    ：案發當天從臺中出發，要載家住埔心鄉之同事黃彥濱返家，約下午三時許至彰
    化，並在彰化金馬路鴻恩百貨休息購買六百多元之車充床，當天行進路線乃自烏
    日縣道，經過大肚橋，轉金馬路，走到中華西路，經過中央陸橋右轉往中山路往
    花壇方向，以往從大村鄉之公司載黃彥濱返家亦為相同路線等語，核與證人即同
    車乘客黃彥濱於九十一年一月二十六日案發日第一次警詢中所述：「我們是由東
    向西方向行駛（番花路）要往大村鄉加錫村... 」，同日之第二次警詢中所述：
    「我原本陳述ＯＪ－六一三八號自小客車在番花路上是由東向西行進，那是往常
    戊○○載我返家的路線... 」、「事故發生前我們於今（二十六）日十三時三十
    分許由戊○○駕車至我住處載我到臺中市，然後於彰化市返程（返程時間我沒刻
    意注意）」等語，及證人即同車乘客丙○○於本院調查中證稱：「駕駛人是我同
    事戊○○，車上還有戊○○的弟弟劉嘉倫還有另一位同事黃彥濱，戊○○、黃彥
    濱跟我是在大村鄉琪成公司上班的同事，車禍當天我們四個人一起出門去彰化市
    ○○路鴻恩汽車百貨買東西，那天不用上班，戊○○約的，戊○○、劉嘉倫先從
    家裡出發去我家花壇鄉橋頭村一五二號接我，之後去大村接黃彥濱，黃彥濱住在
    埔心那邊，我們本來就是要去臺中逛汽車百貨的東西，沒有買東西，後來又有另
    一位同事要買另外的汽車百貨的東西，所以我們去彰化市○○路鴻恩汽車百貨買
    東西，買完之後，我們要載黃彥濱回家，我們從金馬路走中央陸橋，再轉中山路
    ，我有印象行經中央陸橋，在行經中山路的時候我有睡意，直到車禍發生的路段
    這段時間我已經睡著了」等節相符，且被告所稱於案發當日前往鴻恩汽車百貨購
    買六百餘元之車充床乙情，亦經證人即鴻恩汽車百貨負責人丁○○到庭證述：「
    車充床是營業紀錄裡面寫的安全座墊六百元」等語屬實，並有該證人庭提之九十
    一年一月二十六日當天營業資料消費記錄附卷可參，被告戊○○此部分供述，應
    非無憑；(2)又告訴人庚○○於本院調查時到庭陳稱：「... 那天本來要去玩的，
    現在想不起來，我們三人是從李坤男家裡出發的，陳仕賢開車，我坐後座，後座
    只有我一人，李坤男坐駕駛座旁邊」、「李坤男家在陝西村，我知道路，但不知
    道住址，我們要往高速公路涵洞的方向，是往鹿港還是秀水的方向就不記得了，
    我們沒有上高速公路」、「（問：當天在路上是否有停下來休息？）不記得了，
    從李坤男家出發到肇事地點很近，應該沒有停下來休息」、「應該沒有（指未經
    過高速公路涵洞）」等語，並當庭繪製自李坤男住處出發之路線圖。嗣經本院依
    被告戊○○及被害人庚○○所述之行車路線，至現場勘驗結果為：「一、被告戊○○路線：由被告帶同本院在十四時十六分於金馬路鴻恩汽車百貨出發－>十四
    時二十四分右轉中華西路－>十四時二十六分左轉中央路橋－>十四時二十八分右
    轉中山路－>十四時三十六分右轉中正路－>十四時三十七分左轉花壇街－>十四
    時三十九分右轉番花路－>十四時四十一分抵達肇事現場（即沿番花路由東往西
    ，朝鹿港方向行駛）；二、被害人路線：由被害人家屬甲○○帶同本院在十五時
    七分於被害人李坤男出發（左轉至田洋巷）－>十五時八分右轉（順高速公路旁
    道路）－>十五時十分右轉番花路－>十五時十二分抵達肇事現場（即沿番花路由
    西往東，朝花壇方向行駛）」，有本院勘驗筆錄及路線地圖等件在卷可按，尤徵
    被告戊○○所供之行車路線，應符實情，堪以採信。本案經送國立交通大學鑑定
    ，進行二度空間力學模擬結果，係認「... 四、參照證人己○○警訊中所指述：
    『車禍當時我騎乘車號ＫＮＨ－一一二號重機車，由花壇往秀水方向行進，跟隨
    於被撞車輛ＭＶ－五九三二號自小客車後方，忽然就看見對向車道（秀水往花壇
    方向）車號ＯＪ－六一三八號自小客車逆向超車』... 無法重建肇事經過使得符
    合雙方車損與最終停止狀態... 」；五、綜合前列跡證，以劉（即戊○○）車含
    乘客重１４３０公斤、車速每小時約九十五公里東往西行駛；陳（即陳仕賢）車
    含車客重１１８０公斤、車速西往東直向約六十七公里、側向約七十六公里（瞬
    間急促打左轉）；進行二度空間力學模擬，可以得到近似本案最終兩車相對停止
    位置... 」等情，亦採相同見解（參卷附鑑定書）；(3)至證人己○○固於警詢中
    證述：「車禍當時我騎乘車號ＫＮＨ－一一二號重機車，由花壇往秀水方向行進
    ，跟隨於被撞車輛ＭＶ－五九三二號自小客車後方，忽然就看見對向車道（秀水
    往花壇方向）車號ＯＪ－六一三八號自小客車逆向超車，在秀水鄉○○路二二之
    九號前迎面撞上ＭＶ－五九三二號自小客車」等語，惟證人嗣於偵查及本院調查
    均到庭陳述：伊並未看見車禍發生情形，當時尚有一部墨綠色自小客車行駛在伊
    前方等語，且於本院調查中亦稱：「（問：當時有無看到肇事車輛的行進方向？
    ）不太記得了」、「（問：車禍如何發生？）我沒有看到車禍如何發生」、「墨
    綠色的車子是離開車禍現場，到車禍現場的前面打電話的，我看到的時候車子就
    已經與現場圖的照片一樣，已經翻覆了」、「我當時真的沒有看到車禍發生的情
    形，我只有聽到聲音，我看到的現場情形就如同警卷的現場照片一樣，紅色車子
    是翻覆的，車子裡面有幾個人我不知道，我看過後就回家了」、「我沒有看到車
    子撞擊的經過，我看到的是事後的狀態」等語，以證人己○○所述當時另有一部
    車輛在其前方，理應無法記下車輛車號，且嗣後均表示未看見車輛發生情形，未
    能確定肇事車輛之行進方向，自難遽採為認定雙方行進方向之唯一根據。(4)本案
    先後送臺灣省彰化縣區車輛行車事故鑑定委員會、臺灣省車輛行車事故覆議鑑定
    委員會鑑定及覆議結果，雖認係被告戊○○駕駛車輛沿番花路由西向東（往花壇
    ）方向行駛侵入對向來車道，為肇事原因（參卷附該鑑定委員會九十一年三月十
    一日彰鑑字第九一００九九號，及覆議鑑定委員會九十一年七月二十三日府覆議
    字第九一一二六０號鑑定意見書各一件），惟本案雙方之行車方向，被告戊○○
    部分應係沿番花路由東往西（往秀水、鹿港）方向行駛，而被害人陳仕賢部分係
    沿番花路由西向東（往花壇）方向行駛乙情，已如前述，上開鑑定及覆議機關，
    就雙方行車路線為相左之認定，是所為鑑定意見或覆議意見，僅可供法院審理本
    件車禍肇事責任之參考，不得據採為裁判之唯一基礎，附此敘明。(四)參酌上開道
    路交通事故調查報告表所示現場圖，現場遺留之碎片，多分布於被告戊○○之行
    進車道上，則以前述認定之行車方向，可知被害人陳仕賢酒後（血中酒精濃度二
    一０．七一ｍｇ／ｄｌ，相當於呼氣酒精濃度一．００ｍｇ／ｄｌ）駕駛車輛，
    於劃有行車分向線之路段駛越來車之車道，致與被告戊○○所駕車輛撞擊，亦屬
    本件事故之肇事原因，應可認定（前開國立交通大學事故鑑定意見書亦同此見解
    ），惟此仍無礙於被告過失責任之認定。又本件被害人陳仕賢、李坤男及庚○○
    分別因車禍受傷死亡及受傷結果，與被告戊○○之過失行為間，復有相當之因果
    關係。被告戊○○否認過失致人於死，所為上開辯解，應屬事後推諉之詞，不足
    採信，本件事證明確，被告戊○○犯行堪以認定，應依法論科。
二、核被告戊○○所為，係犯刑法第二百七十六條第一項之過失致人於死罪，及同法
    第二百八十四條第一項前段之過失傷害罪。被告以一過失行為，分別致被害人陳
    仕賢、李坤男死亡及庚○○受傷，係一行為觸犯數罪名之想像競合犯，應依刑法
    第五十五條規定，從較重之刑法第二百七十六條第一項之過失致人於死罪處斷。
    爰審酌被告戊○○之過失程度，被害人陳仕賢、李坤男、庚○○因本件車禍分別
    死亡及受傷不輕所生損害甚大，惟被害人對於本件車禍亦有過失，及被告迄未與
    被害人家屬達成民事上和解賠償損害，暨被告犯後之態度等一切情狀，量處如主
    文所示之刑，並諭知易科罰金之折算標準，以示懲儆。
據上論斷，應依刑事訴訟法第二百九十九條第一項前段，刑法第二百七十六條第一項
、第二百八十四條第一項、第五十五條、第四十一條第一項前段、罰金罰鍰提高標準
條例第一條前段、第二條，判決如主文。
本案經檢察官施教文到庭執行職務。
中    華    民    國    九十二      年      四      月        二        日
                                臺灣彰化地方法院交通法庭
                                    審判長法官  林  欽  章
                                    法      官  王  義  閔
                                    法      官  郭  麗  萍
右正本證明與原本無異。
如不服本判決，應於判決送達後十日內向本院提出上訴狀( 須附繕本 )。
告訴人或被害人對於判決如有不服具備理由請求檢察官上訴者，其上訴期間之計算係
以檢察官收受判決正本之日期為準。
                                    法院書記官  施  嘉  玫
中    華    民    國    九十二      年      四      月        三        日
刑法第二百七十六條第一項：
因過失致人於死者，處二年以下有期徒刑、拘役或二千元以下罰金。
刑法第二百八十四條第一項：
因過失傷害人者，處六月以下有期徒刑、拘役或五百元以下罰金。致重傷者，處一年
以下有期徒刑、拘役或五百元以下罰金。


司法院資訊處製作；財團法人民間司法改革基金會備份。
